【裁判字號】    88,易,721
【裁判日期】    890229
【裁判案由】    竊盜
【裁判全文】
臺灣花蓮地方法院刑事判決                          八十八年度易字第七二一號
    公  訴  人  臺灣花蓮地方法院檢察署檢察官
    被      告  戊○○
右列被告因竊盜案件，經檢察官提起公訴（八十七年度偵字第四０九五號），本院判
決如左：
    主  文
戊○○無罪。
    理  由
一、公訴意旨略以：被告戊○○意圖為自己不法之所有，基於概括之犯意，先於民國
    （下同）八十七年八月三十日在台北縣中和市○○路四六九巷七十二弄十七號前
    ，竊取丙○○所有、引擎號碼ＳＡ二五ＡＸ一０六九五五號之機車，復於八十七
    年十月二十日在花蓮縣吉安鄉○○村○○○街口竊取丁○○所有、車號ＨＥＦ─
    八二九號機車，並將該車牌懸掛在上開丙○○所有之機車上使用，嗣於八十七年
    十一月二十二日二十時四十五分許，騎乘該機車行經台九線新城外環道北上車道
    時，為警查獲，因認被告涉有竊盜罪嫌云云。
二、按犯罪事實應依證據認定之，無證據不得推定犯罪事實。又不能證明被告犯罪或
    其行為不罰者，應諭知無罪之判決，刑事訴訟法第一百五十四條、第三百零一條
    第一項分別定有明文；而證據法則上，其足以據為認定事實之證據，應於客觀上
    足以排除其他合理之可疑，而至通常一般人均不致有所懷疑之程度者，方足當之
    。如未能發現相當之證據，或證據不足以證明，自不能以推測或擬制之方法，以
    為判決基礎；被告否認犯罪事實所持之辯解，縱屬不能成立，仍非有積極證據足
    以證明其犯罪行為，不能遽為有罪之認定（最高法院第四十年上字第八六號判例
    、三十年上字第一八三一號判例意旨參照）。
三、訊之被告戊○○對騎乘前述機車為警查獲等情，固予坦承，惟堅詞否認有前揭竊
    盜之行為，辯稱：機車係案發前一星期向綽號「膨固」之男子乙○所借，不知係
    贓車等語。經查，
    (一)前述機車係丙○○所失竊之機車，機車上之車牌係丁○○所失竊機車所配掛之
      車牌等情，業據丁○○及丙○○之代理人陳仲敏於警訊中陳述明確，並有前述
      二輛機車之車籍作業系統查詢認可資料二紙附於警卷可證，上開機車及車牌係
      丙○○及丁○○所失竊之贓物，已可認定。
    (二)被告於警察查獲其騎乘贓車時即堅稱該機車係乙○所交付，並非伊所有等語，
      及至檢察官偵查及本院審理時，亦為相同之陳述。而被告於警察調查時，更進
      而同警員前往乙○之住處查緝，乙○見警出現立即逃逸，警員並在乙○住處
      查獲另二部贓車（ＲＧＵ─五二五號、ＨＣＷ─五六二號機車），此有戊○○
      之警訊筆錄及ＨＣＷ─五六二號機車之車主甲○○之警訊筆錄及贓證物品認領
      保管收據一紙、ＲＧＵ─五二五號機車之保管收據一紙附於警卷可證。證人乙○，於偵查中否認認識被告，於本院審理時，雖坦承認識被告，但均否認有交
      付前述機車予被告。核諸前述情節與證據，被告辯解伊所騎乘之機車係乙○所
      交付等語，應屬真實。依公訴人起訴之事證，僅能證明被告有被查獲騎乘贓車
      之事實，不足以證明被告有竊盜之行為。
四、綜上所述，前述證據，僅足以證明被告騎乘贓車遭查獲之事實，依其情節，若被
    告知悉前述機車係贓車，則被告之行為，或有收受或故買贓物之罪嫌；但尚不足
    以證明被告有竊盜前述機車之行為，而竊盜罪與贓物罪其社會基本事實並不同一
    。此外，復查無其他積極之證據足資認定被告涉有如公訴意旨所指之竊盜罪嫌，
    不能證明被告犯有竊盜罪，自應為無罪之諭知。至被告是否另涉贓物罪嫌，乙○
    是否涉有竊盜罪嫌，則應由檢察官另行偵查，併予說明。
五、據上論斷，應依刑事訴訟法第三百零一條第一項，判決如主文。
中      華      民      國    八十九    年      二      月    二十九    日
                              臺灣花蓮地方法院刑事庭
                                  法  官  蔡  聰  明
右正本證明與原本無異。
如對本判決不服，應於送達後十日內，向本院提出上訴。（應抄附繕本）
                                  法院書記官
中      華      民      國    八十九    年      三      月      一      日


司法院資訊處製作；財團法人民間司法改革基金會備份。
